臺北高等行政法院判決　　　　　　　　　　　　　　　九十年度訴字第四一五六號
　　　　　　　　　　　　　　　.
　　原　　　告　甲○○○
　　訴訟代理人　陳怡如律師
　　　　　　　　徐揆智律師
　　被　　　告　台北市政府
　　代　表　人　乙○○市長）.
　　訴訟代理人　戊○○
　　　　　　　　丙○○
　　　　　　　　丁○○
右當事人間因都市計畫法事件，原告不服內政部中華民國九十年三月三十日台（九十
）內訴字第九○○二八四二號訴願決定，提起行政訴訟。本院判決如左：
　　主  文
原告之訴駁回。
訴訟費用由原告負擔。
　　事  實
一、事實概要：
    原告所有坐落於台北市○○區○○街二段十二號一樓房屋（下稱系爭建物），位
    於都市計畫第四種商業區內，由原告向被告申請經營「新雅欣理髮廳」，經被告
    核發北市建一商號（六九）字第一一六八九五號營利事業登記證，惟原告交予其
    夫盧榮中負責經營，經被告所屬警察局萬華分局於民國（下同）八十九年三月二
    十九日查獲理髮小姐薛燕珠與男客陳燕熙為色情按摩行為，被告認違規使用為明
    眼人按摩業，依都市計畫法第七十九條第一項規定，以八十九年六月十九日府都
    二字第八九○五二○一八○○號函處盧榮中新台幣（下同）二十萬元罰鍰，並勒
    令停止使用，同時副知原告，請依所有權人責任，督促使用人改善，如使用人未
    改善而仍有違規使用之情事，將受三十萬元之罰鍰在案。嗣被告所屬警察局於八
    十九年七月二十一日再次於系爭建物查獲僱用明眼理髮小姐吳欣璇從事按摩，被
    告認原告違規使用為明眼人按摩業，違反都市計畫法第三十五條、都市計畫法台
    北市施行細則第十條之一及台北市土地使用分區管制規則第二十四條規定，乃依
    都市計畫法第七十九條第一項規定，以八十九年七月二十六日府都一字第八九○
    六四八一九○○號、八九○六四八二○○○號函分處使用人（盧榮中）及建物所
    有權人（甲○○○）各三十萬罰鍰，並停止供水、供電。受處分人不服，向被告
    提起訴願，經內政部以九十年三月三十日台（九十）內訴字第九○○二八四二號
    訴願決定：「原處分關於盧榮中部分撤銷，於二個月內由原處分機關另為適法之
    處分；其餘部分之訴願駁回。」依前揭訴願決定書內容，被告業已函請警局查明
    實際負責人為陳劍峰，以九十年五月二十一日府都一字第九○○五三六七三○○
    號函處陳劍峰三十萬元罰鍰，並另發函撤銷對盧榮中之處分。原告對訴願決定未
    撤銷部分不服，遂向本院提起行政訴訟。
二、兩造聲明：
　(一)原告聲明求為判決：
    訴願決定及原處分關於原告部分均撤銷。
　(二)被告聲明求為判決：
    原告之訴駁回，訴訟費用由原告負擔。
三、兩造之爭點：
    原告在其所有之系爭建物內經營理髮廳，初由其夫盧榮中為現場負責人，為警查
    獲其僱用明眼理髮小姐為男客作色情按摩，嗣將現場負責人改為陳劍峰，於四個
    月內復為警查獲，所僱用之明眼理髮小姐為男客按摩，是否盡所有權人之責任，
    督促使用人改善，應依都市計畫法第七十九條第一項規定處罰。
　(一)原告主張之理由：
    1.原告在其所有系爭建物內所經營之「新雅欣理髮廳」，是正當之場所，絕無從
      事色情不法勾當。當地管區警察為求績效，虛捏事證，製作不實報告，課予原
      告違法裁罰，原告為免再招惹麻煩，已勸促原告之夫盧榮中（即「新雅欣理髮
      廳」之實際負責人）停止「新雅欣理髮廳」之營業。盧榮中即於八十九年七月
      一日將店面頂讓給訴外人陳劍峰。原告實已盡所有權人之責任，督促使用人改
      正。店面頂讓後，原告尚未及了解陳劍峰之營業情況，警方又於八十九年七月
      二十一日至上址臨檢，距盧榮中頂讓店面之時點，未滿一個月，如此短暫之時
      間內，原告如何能充分了解陳劍峰之營業情形？被告未給原告充分的時間了解
      劍峰的營業情形，亦未先通知原告有關陳劍峰違規營業之情形，未給予原告時
      間督促其改善，即以被告府都一字第八九○六四八二○○○號函處原告三十萬
      元罰鍰，並執行停止供水、供電處分。核被告之處分，已違反行政程序法第一
      百零二條：「行政機關作成限制或剝奪人民自由或權利之行政處分前，除已依
      第三十九條規定，通知處分相對人陳述意見，或決定舉行聽證者外，應給予該
      處分相對人陳述意見之機會。」
    2.事後原告至陳劍峰處瞭解實際情形，陳劍峰告以：「系爭建物並無違規使用為
      色情場所，亦無經營明眼人按摩業。警方製作之筆錄並不實在。」警方於八十
      九年七月二十一日臨檢時，威嚇所謂的「按摩小姐」吳××：「若不照著警察
      的意思簽寫筆錄，就要把她送到特殊學校。」吳××因為內心恐懼，就照著警
      察的意思簽寫不實筆錄。該筆錄並非吳××出於自由意志簽寫，致筆錄內容與
      真實情形不符，實不能作為認定違規事實之證據。訴願決定以「台北市政府警
      察局於八十九年七月二十一日於系爭建物查獲僱用明眼理髮小姐吳××從事按
      摩，有台北市政府警察局行政科臨檢紀錄表影本附卷可稽。」為由，認定系爭
      建物有明眼人按摩之情事存在乙節，不僅認定事實之證據顯有瑕疵，且認定之
      事實亦與真實情形歧異。
    3.綜上所述，原處分既有程序上違背法令，且憑以認定事實之證據亦不實在，此
      違法處分實已造成原告權益嚴重受損，訴願決定未將違法處分撤銷，實難令人
      甘服，請判決如原告訴之聲明云云。
　(二)被告主張之理由：
    1.緣台北市○○區○○街二段十二號一樓「新雅欣理髮廳」建築物，位於都市計
      畫第四種商業區內，經被告所屬警察局萬華分局派員於八十九年三月二十九日
      二十二時許，查獲該店僱用女服務生於店內為男客從事色情按摩行為，違規使
      用為色情場所。由於該址未經核准變更，擅自使用作色情場所，乃查報為被告
      正俗專案執行對象，並經被告所屬警察局以八十九年四月七日北市警行字第八
      九二三四○一○○○號函檢送臨檢紀錄表等相關證物函請被告所屬工務局及建
      設局依權責處理，並副知被告所屬都市發展局查明該址土地使用分區及有無違
      反都市計畫。
    2.嗣經被告審認原告將上址供使用人盧榮中違規使用色情場所，違反都市計畫法
      第七十九條規定，並經被告以八十九年六月十九日府都二字第八九○五二○一
      八○○號函，先處違規使用人二十萬元罰鍰，並勒令停止使用並副知所有權人
      甲○○○應督促使用人改善違規使用情形，若再度查獲違規使用情形，則將處
      使用人及所有權人各三十萬元罰鍰並停止系爭建築物之供水供電。案經使用人
      盧榮中及建物所有權人甲○○○不服該處分，向被告提起訴願，並稱雖市警局
      將原告因妨害風化移送地檢署偵辦，但經檢察官審查而予不起訴處分，是原行
      政處分認定違規使用為色情場所，已乏依據云云。案經被告以九十年一月二十
      日府都一字第九○○○四五○八○○及九○○○四五○八○一號函補正原處分
      ，認使用人違規使用為明眼人按摩業，並另以八十九年八月十四日府都一字第
      八九○六九五七九○○號函檢具答辯書及相關資料影本函送內政部審議。嗣內
      政部以九十年三月十六日台（九十）內訴字第九○○二四七○號訴願決定駁回
      ，緣此系爭建物違規使用之事證業以明確。
    3.又被告所屬警察局於八十九年七月二十一日再度於系爭建物查獲僱用女服務生
      從事明眼人按摩，違規使用為明眼人按摩場所，被告以八十九年七月二十六日
      府都一字第八九○六四八一九○○號函及同年月日府都一字第八九○六四八二
      ○○○號函分處使用人（盧榮中）及建物所有權人（甲○○○）各三十萬罰鍰
      並停止違規使用建築物供水供電，受處分人不服，再向被告提起訴願，渠稱行
      政處分書對訴願人何時違規使用之證據並無說明，另盧榮中並非負責人、使用
      人或管理人，亦非建物所有權人，而營業登記證負責人甲○○○雖係負責人，
      但業已退出理髮廳之管理經營，讓渡陳劍峰經營云云，案經被告再以八十九年
      八月三十一日府都一字第八九○七七二七二○○號函檢具答辯書及相關資料影
      本函送內政部審議。經內政部以九十年三月三十日台（九十）內訴字第九○○
      二八四二號訴願決定書決定：「原處分關於盧榮中部分撤銷，於二個月內由原
      處分機關另為適法之處分；其餘部分之訴願駁回。」依前揭訴願決定書內容，
      被告業已函請警局查明實際負責人應為陳劍峰，緣此被告再以九十年五月二十
      一日府都一字第九○○五三六七三○○號函處陳劍峰三十萬元罰鍰，並另發函
      撤銷對盧榮中之處分，而有關甲○○○之處分部分則應予維持。
    4.查被告八十九年六月十九日府都二字第八九○五二○一八○○號處分函即已副
      知原告應依其所有權人責任，督促使用人改善違規使用情形，若再經查獲違規
      使用情形，則違規使用人及所有權人將各受三十萬元罰鍰並停止違規建築物之
      供水供電，然原告顯未依前函規定仍將系爭建物提供他人違規使用為明眼人按
      摩場所，案經被告所屬警察局於八十九年七月二十一日再度查獲系爭建物違規
      使用為明眼人按摩業場所，依警局實地臨檢紀錄表所示：「警方於實地查訪系
      爭建築物，由現場負責人陳××陪同，於第五張椅子上查獲店內女服務生薛×
      ×從事明眼人按摩工作，正幫張××從事按摩，每小時六○○元整，另第六張
      理髮椅上查獲女服務生吳××，亦幫鄭××按摩，從事明眼按摩工作，每小時
      亦是六○○元整，案經現場負責人陳××、女服務生薛女、吳女及男客張××
      、鄭××坦承上情不諱並簽章表示無誤。」又查台北市土地使用分區管制規則
      並無規定可供明眼人按摩之土地使用分區及使用組別，故原告顯不得將其所有
      系爭建物提供他人經營明眼人按摩，否則即已屬違反都市計畫法之規範，觀諸
      原告之違法情節既已明確，被告於八十九年七月二十六日以府都一字第八九○
      六四八二○○○號函處以三十萬元罰鍰並停止系爭建物停止供水供電處分，並
      無違誤。
    5.再按法務部九十年三月十二日（九十）法律字第○○七六五二號解釋函，對警
      察機關依法實施臨檢時，可否對於非主管業務之違法（規）事項製作調查筆錄
      及其效力部分，依前揭解釋函所示：「．．．按警察人員於調查證據時，針對
      該違法（規）構成要件之重要事項已予以調查，並於調查證據時，依行政程序
      法第三十九條規定給予相對人陳述意見機會，載明調查筆錄中者該法規之主管
      機關據該調查筆錄作成負擔性行政處分時，似符合同法第一百零二條除外規定
      ，無庸於作成處分前給予相對人陳述意見機會，以符程序經濟原則。」，故被
      告據所屬警察局查報之臨檢筆錄作成負擔性行政處分，應已符合行政程序法第
      三十九條規定，並無違誤。
    6.按行政程序法第十九條規定：「行政機關為發揮共同一體之行政機能，應於其
      權限範圍內互相協助。行政機關執行職務時，有下列情形之一者，得向無隸屬
      關係之其他機關請求協助．．．。又行政機關相互間有指揮監督關係，已屬指
      示權範疇，被指示機關或人員，應依指示辦理，而無須藉助行政協助制度。．
      ．．。再者如請求機關所要求協助之行為，係屬被請求機關依法應執行之職務
      上行為，被請求機關依法既有義務執行該項職務，則其性質亦非屬行政協助」
      此有依法務部九十年九月五日法九十律字第○三一四○○號解釋函可供參酌，
      又依被告執行正俗專案停止及恢復供水供電工作方案第六項分工事項規定，由
      被告所屬警察局負責取締非法經營，媒介性交易、毒品及賭博性電動玩具案件
      及查報，再由都市發展局負責對違反都市計畫法規之處分事宜，緣此被告以所
      屬警察局查報之臨檢紀錄資料及違規事證，續辦違法處分事宜，應無違誤。
    7.綜上論結，本件行政訴訟為無理由，請判決駁回原告之訴等語。
　　理  由
一、按「都市計畫範圍內土地或建築物之使用，或從事建造、採取土石、變更地形，
    違反本法或各級政府依本法所發布之命令者，處其土地或建築物所有權人、使用
    人或管理人新台幣六萬元以上三十萬元以下罰鍰，並勒令拆除、改建、停止使用
    或恢復原狀。不拆除、改建、停止使用或恢復原狀者，得按次處罰，並停止供水
    、供電、封閉、強制拆除或採取其他恢復原狀之措施，其費用由土地或建築物所
    有權人、使用人或管理人負擔。」都市計畫法第七十九條第一項定有明文。
二、本件原告所有系爭建物內，申請經營「新雅欣理髮廳」，經被告核發北市建一商
    號（六九）字第一一六八九五號營利事業登記證，原告將之交予其夫負責經營。
    嗣為被告所屬警察局萬華分局於八十九年三月二十九日在系爭建物內查獲理髮小
    姐薛燕珠以手搓男客陳燕熙性器官作色情按摩，被告認其違規使用為明眼人按摩
    業，依都市計畫法第七十九條第一項規定，以八十九年六月十九日府都二字第八
    九○五二○一八○○號函處實際經營使用者盧榮中二十萬元罰鍰，並勒令停止使
    用，同時副知原告，請依所有權人責任，督促使用人改善，如使用人未改善而仍
    有違規使用之情事，將受三十萬元之罰鍰在案，此有台北市政府警察局萬華分局
    八十九年三月二十九日下午十時七分檢查紀錄表、警局對盧榮中、薛燕珠、陳燕
    熙之偵訊筆錄及被告機關八十九年六月十九日府都二字第八九○五二○一八○○
    號函附在原處分卷可稽。嗣被告所屬警察局於八十九年七月二十一日再次於系爭
    建物查獲僱用明眼理髮小姐薛燕珠為男客張志興，及吳欣璇為男客鄭行從事按
    摩，此亦有被告所屬警察局行政科臨檢紀錄表影本附卷可稽，被告認系爭建物仍
    違規使用為明眼人按摩業（被告另以九十年一月二十日府都一字第九○○○四五
    ○八○一號函補正原處分），系爭建物顯未依八十九年六月十九日府都二字第八
    九○五二○一八○○號函規定改善，而依台北市土地使用分區管制規則第二十四
    條規定，第四種商業區並無可供明眼人按摩業之使用組別，則原告於其所有之系
    爭建物內從事明眼人按摩業，已違反台北市土地使用分區管制規則第二十四條規
    定，乃依都市計畫法第七十九條第一項規定處三十萬元罰鍰，並停止供水、供電
    ，揆諸首揭法條規定，原處分並無不合，訴願決定予以維持，亦稱妥適。原告雖
    謂伊已勸促原告之夫盧榮中停止「新雅欣理髮廳」之營業，盧榮中即於八十九年
    七月一日將店面頂讓給訴外人陳劍峰，原告實已盡所有權人之責任，督促使用人
    改正，並未違反都市計畫法之規定云云，惟查原告在其所有系爭建物經營「新雅
    欣理髮廳」，初交由其夫在現場負責，甫於八十九年三月二十九日下午十時七分
    為被告所屬警察局萬華分局查獲其所僱明眼理髮小姐為男客作色情按摩，經被告
    機關依都市計畫法第七十九條第一項規定，以八十九年六月十九日府都二字第八
    九○五二○一八○○號函處實際經營使用者盧榮中二十萬元罰鍰，並勒令停止使
    用，同時副知原告，請依所有權人責任，督促使用人改善，如使用人未改善而仍
    有違規使用之情事，將受三十萬元之罰鍰在案，原告嗣又將系爭建物改交由陳劍
    峰經營，並於八十九年七月二十一日，再次於系爭建物內為警查獲其僱用明眼理
    髮小姐為男客按摩，已見前述，則在原告所有系爭建物內，並為原告所經營之「
    新雅欣理髮廳」內，前後不到四個月之時間，即有二次為警查獲僱用明眼理髮小
    姐為男客按摩，原告顯未盡所有權人督促使用人改正之責任，所訴實不足採，原
    告徒執前詞，訴請撤銷，為無理由，應予駁回。
據上論結，本件原告之訴為無理由，爰依行政訴訟法第九十八條第三項前段，判決如
主文。
中　　華　　民　　國　　九十一　　　年　　　六　　　　月　　　  四　　  日
                            臺 北 高 等 行 政 法 院   第 七 庭
                                           審 判 長 法  官　鄭小康
                                                    法  官　黃秋鴻
                                                    法  官　林金本
右為正本係照原本作成。
如不服本判決，應於送達後二十日內，向本院提出上訴狀並表明上訴理由，如於本判
決宣示後送達前提起上訴者，應於判決送達後二十日內補提上訴理由書（須按他造人
數附繕本）。
中　　華　　民　　國　　　九十一　　年　　　六　　　　月　　  　七　  　日
            　　　　　　　　　　　　　　    　      書記官  簡信滇
